【裁判字號】    98,簡上,202
【裁判日期】    980423
【裁判案由】    詐欺
【裁判全文】
臺灣桃園地方法院刑事判決             98年度簡上字第202號
上  訴  人
即  被  告  乙○○
上列上訴人即被告因詐欺案件，不服本院於中華民國98年1 月21
日所為之98年度桃簡字第171 號第一審簡易判決（聲請案號：臺
灣桃園地方法院檢察署97年度偵字第26229 號），提起上訴，本
院管轄之第二審合議庭判決如下：
    主  文
上訴駁回。
    事  實
一、乙○○可預見將金融機構帳戶提供予姓名年籍不詳之人使用
    ，可能幫助不詳之犯罪集團從事財產犯罪行為，作為取得財
    物或財產上之利益之管道，竟基於縱使該人將其帳戶用以從
    事詐欺取財之財產犯罪行為，亦不違反其本意之幫助犯意，
    於民國97年9 月12日，在桃園縣蘆竹鄉○○○○道附近，將
    其所有之渣打國際商業銀行（下稱渣打銀行）大園分行帳戶
    （帳號：000000000000號）之存摺、金融卡、金融卡密碼及
    印章，寄交予真實姓名年籍不詳之詐騙集團成員使用，藉以
    幫助該成年人之犯罪集團成員從事財產犯罪之犯行。嗣該犯
    罪集團成員意圖為自己不法之所有，分別於97年9 月28日中
    午12時許、同年月29日下午5 時50分許，撥打電話給甲○○
    、丙○○，均佯稱其等網路購物之付款金額有誤，使甲○○
    、丙○○均陷於錯誤，甲○○依詐騙集團成員指示，先於同
    年月29日下午6 時57分許，匯款新臺幣（下同）99,000 元
    至乙○○前開渣打銀行大園分行帳戶內，復又接續依該詐騙
    集團指示，於同日下午7 時1 分許，匯款1,000 元至乙○○
    前開渣打銀行大園分行帳戶內，丙○○亦依詐騙集團成員指
    示，於同日下午6 時45分許，匯款29,999元至乙○○前開渣
    打銀行大園分行帳戶內。旋由該詐欺集團成員提領一空，嗣
    經甲○○、丙○○均發覺受騙，報警處理，始悉上情。
二、案經桃園縣政府警察局大園分局報請臺灣桃園地方法院檢察
    署檢察官偵查後聲請以簡易判決處刑。
    理  由
壹、證據能力部分：
一、按被告以外之人於審判外之言詞或書面陳述，除法律有規定
    者外，不得作為證據，刑事訴訟法第159 條第1 項固有明文
    ；惟被告以外之人於審判外之陳述，雖不符同法第159 條之
    1 至之4 規定，而經當事人於審判程序同意作為證據，法院
    審酌該言詞陳述或書面陳述作成時之情況，認為適當者，亦
    得為證據。又當事人、代理人或辯護人於法院調查證據時，
    知有第159 條第1 項不得為證據之情形，而未於言詞辯論終
    結前聲明異議者，視為有前項之同意，同法第159 條之5 亦
    定有明文。本件公訴人及被告於本院審理時均同意以證人甲○○、丙○○於警詢之陳述作為證據，本院審酌上開供述作
    成時之情況均屬正當，且與本案相關之待證事實具有關連性
    ，而被告既未爭執其證據能力，亦未聲請傳訊，顯已放棄詰
    問權之行使，依上說明，應具有證據能力。
二、其次，本案認定事實所引用之文書證據，並無證據證明係公
    務員違背法定程式所取得，亦無刑事訴訟法第159 條之4 之
    顯有不可信之情況與不得作為證據之情形，本院斟酌本案卷
    內之證據並非非法取得，亦無證明力明顯過低之情形，且經
    本院於審判期日依法進行證據之調查、辯論，被告於訴訟上
    之程序權即已受保障，故前揭各該證據，亦均得採為證據，
    合先敘明。
貳、實體部分：
一、訊據被告乙○○固然承認上開渣打銀行大園分行帳戶為其所
    申辦，惟矢口否認有何幫助詐欺之犯行，辯稱：伊於案發前
    因為缺錢，在報紙分類廣告看到代辦貸款之廣告，便撥打廣
    告上之電話聯絡，該名詐騙集團成員謊稱交付存摺、金融卡
    、金融卡密碼及印章，就可以在帳戶內作存入及提出之動作
    ，以此製作財力證明，以便向銀行貸款，伊誤信為真，才將
    上開渣打銀行大園分行帳戶存摺、金融卡、金融卡密碼及印
    章寄交詐騙集團，並非有意幫助詐欺云云。經查：
（一）被害人甲○○、丙○○分別於上開時間，遭詐騙集團成員
      撥打電話佯稱其等網路購物付款金額有誤，致其等均陷於
      錯誤，而分別匯出如事實欄所載之金額至被告上開帳戶等
      情，業據證人即被害人甲○○、丙○○分別於警詢中證述
      明確，復有渣打銀行大園分行97年10月15日渣打商銀大園
      字第09700485號函及所附被告開戶資料、被告上開渣打銀
      行大園分行帳戶自97年6 月21日起至97年9 月30日之對帳
      單、內政部警政署反詐騙案件紀錄表、受理刑事案件報案
      三聯單及受理詐騙帳戶通報警示簡便格式表、甲○○及丙○○上開匯款單等資料影本附卷可憑（見臺灣桃園地方法
      院檢察署97年度偵字第26229 號偵查卷宗第8 至29頁），
      足證被害人甲○○、丙○○遭詐騙之款項，確均匯入被告
      之上開帳戶內，是被告之上開帳戶確有供詐騙集團作為實
      施詐欺犯行之用無訛。
（二）被告雖以前詞情置辯，然查：
   1、衡諸貸款業務之常情，辦理貸款之金融機構或理財公司是
      否應允貸款，所應探究者，乃係被告之資力、信用及償還
      能力為何，銀行除要求貸款人提供相關身分證明及財力證
      明資料外，並無要求貸款人提供自己帳戶之存摺、金融卡
      、金融卡密碼及印章作為審核償還能力之可能。又辦理貸
      款亦僅需存款帳戶號碼作為匯入核撥貸款之用，實無同時
      交付存摺、金融卡、金融卡密碼及印章之必要，況個人帳
      戶之金融卡密碼，乃係被告個人所設定，惟有被告自己或
      與自己極為親近之人得以知悉使用，豈會願意任由未曾謀
      面僅從報紙上廣告得知之貸款公司知悉使用，且被告目的
      既在辦理貸款，倘將其帳戶之存摺、金融卡、金融卡密碼
      及印章一併交予對方，則於貸款核准撥款時，豈不讓該持
      有存摺、金融卡、金融卡密碼及印章之業務員得以輕易領
      走其所申辦之款項。綜上，足見一般智識程度之人顯能知
      悉辦理貸款無需同時交付存摺、金融卡、金融卡密碼及印
      章。本案被告係70年1 月7 日出生，於案發當時已27歲，
      教育程度為高職肄業，有被告個人基本資料查詢結果1 份
      附卷可參（見臺灣桃園地方法院檢察署97年度偵字第2622
      9 號偵查卷宗第6 頁），足見被告非少不更事或目不識丁
      之人，其確有一般之智識程度，顯能知悉辦理貸款固有提
      供帳戶號碼以供貸得款項匯入之必要，然絕無需同時將該
      帳戶之存摺、金融卡、金融卡密碼及印章交付之理，是被
      告辯稱：其誤信詐騙集團謊稱辦理貸款要交付存摺、金融
      卡、金融卡密碼及印章云云，顯與常情相違，無足憑採。
   2、又被告於本院審理中自承：其係於97年9 月12日寄交上開
      帳戶存摺、金融卡、金融密碼及印章予詐騙集團，且其不
      知97年9 月12日有1 筆5,000 元匯入其上開帳戶等情（見
      本院卷第34頁背面），及參酌卷附被告上開渣打銀行大園
      分行帳戶對帳單（見臺灣桃園地方法院檢察署97年度偵字
      第26229 號偵查卷宗第11頁）可知，被告於97年9 月12日
      交付詐騙集團上開渣打銀行大園分行帳戶之存摺、金融卡
      、金融卡密碼及印章前，該帳戶僅餘184 元，由此客觀事
      態，核與一般提供帳戶予詐騙集團之成員，其等帳戶餘額
      均低之經驗法則相符。且由上述被告所有渣打銀行大園分
      行帳戶於97年9 月11日將帳戶內金額提領一空僅餘184 元
      之後，該帳戶即有多筆異常金額匯入，並隨即遭人以金融
      卡分次提領一空，可推知被告確係於97年9 月12日，將上
      開帳戶之存摺、金融卡、金融卡密碼及印章交予他人使用
      甚明。
（三）按金融存款帳戶，事關存戶個人財產權益之保障，與存戶
      之提款卡、密碼結合，其專屬性、私密性更形提高，一般
      人均有妥為保管存摺、金融卡、金融卡密碼及印章，以防
      止被他人冒用之認識，縱有特殊情況偶有將存摺、金融卡
      、金融卡密碼、印章交付他人之需，亦必深入瞭解其用途
      後再行提供以使用，若落入不明人士手中，極易被利用為
      取贓之犯罪工具，恆係吾人日常生活經驗與事理之然；且
      金融帳戶為個人理財之工具，申請開設金融帳戶並無任何
      特殊限制，一般民眾皆可以存入最低開戶金額之方式申請
      開戶，個人亦可在不同金融機構申請多數存款帳戶使用，
      並無困難，此乃眾所週知之事實，則依一般人之社會生活
      經驗，苟見非親非故之人不以自己名義申請開戶，反而以
      出價蒐購或租用之方式向他人蒐集金融機構帳戶供己使用
      ，衡情當知悉蒐集金融帳戶者，係將所蒐集之帳戶用以從
      事財產犯罪。況現今社會上，詐騙者蒐購人頭帳戶，持以
      作為信貸、手機簡訊詐欺之事，常有所聞，提供甚或出賣
      、出借帳戶與非親非故之人，受讓人係為從事財產犯罪，
      已屬人盡皆知之事。查本案被告對於存摺、金融卡、金融
      卡密碼及印章等有關個人財產、身分之物品，將淪落於不
      明人士手中，極易被利用為與財產有關之犯罪工具，竟願
      交付其所有上開帳戶之存摺、金融卡、印章，並將密碼告
      知與其身分上不具任何關係之人，其主觀上顯然對於該帳
      戶將作為不法使用，應有所認知，而客觀上亦有幫助詐欺
      之行為，殆無疑義。
（四）綜上所述，被告上開所辯，屬卸責之詞，不足採信，本案
      事證明確，被告犯行，洵堪認定。
二、核被告所為，係犯刑法第339 條第1 項、第30條第1 項之幫
    助詐欺取財罪。又被告係以一提供帳戶之幫助詐欺行為，幫
    助該詐騙集團詐得被害人甲○○、丙○○2 人之財物，侵害
    被害人2 人之財產法益，為一行為觸犯數罪名之想像競合犯
    ，應依刑法第55條規定從一重之幫助詐欺取財罪處斷。又被
    告幫助行為一個，雖正犯施用詐術使被害人甲○○2 次交付
    財物，乃係正犯該次詐欺取財行為使被害人甲○○2 次交付
    財物之結果，應成立一個詐欺取財罪，被告亦只成立一幫助
    詐欺取財罪。再者，被告係幫助他人犯罪，爰依刑法第30條
    第2 項之規定，按正犯之刑減輕之。原審認被告罪證明確，
    引用刑事訴訟法第449 條第1 項前段、第454 條第2 項、刑
    法第30條第1 項前段、第2 項、第339 條第1 項、第55條、
    、第41條第1 項前段，刑法施行法第1 條之1 第1 項、第2
    項前段，並審酌被告提供帳戶存摺、提款卡及密碼，幫助詐
    騙集團成員使渠等方便行騙財物，助長詐騙集團詐財歪風，
    增加查緝困難，危害財產安全及社會秩序之穩定，被害人所
    受損害，犯罪情節及所生危害，被告犯後之態度等一切情狀
    ，量處被告有期徒刑2 月，併諭知易科罰金之折算標準，而
    被告所提供上開帳戶之金融卡，既經交付他人且未扣案，現
    是否尚在不明，為免將來執行困難與爭議，爰不另為沒收之
    諭知，經核認事用法均無違誤，量刑亦屬妥適，應予維持。
    被告雖與被害人丙○○達成民事和解，有調解筆錄1 份附卷
    可憑，然尚未與被害人甲○○達成民事和解，且被告一再否
    認犯行，仍未見悔意，難認犯後態度良好，本院認並無減輕
    其刑之必要，被告上訴意旨猶以前揭情詞否認犯行云云，指
    摘原判決不當，為無理由，應予駁回。
據上論斷，應依刑事訴訟法第455 條之1 第1 項、第3 項、第36
8 條，判決如主文。
本案經檢察官楊凱真到庭執行職務。
中    華    民    國    98    年    4     月    23    日
                  臺灣桃園地方法院刑事第八庭
                      審判長法  官  林惠霞
                            法  官  張瓊華
                            法  官  張明儀
以上正本證明與原本無異。
本件不得上訴。
                            書記官  邱仲騏
中    華    民    國    98    年    4     月    23    日


司法院資訊處製作；財團法人民間司法改革基金會備份。
